【裁判字號】    90,台上,6854
【裁判日期】    901108
【裁判案由】    違反槍砲彈藥刀械管制條例
【裁判全文】
最高法院刑事判決                                九十年度台上字第六八五四號
    上 訴 人  台灣高等法院高雄分院檢察署檢察官
    被    告  甲○○
右上訴人因被告違反槍砲彈藥刀械管制條例案件，不服台灣高等法院高雄分院中華民
國九十年八月七日第二審更審判決（八十九年度重上更(三)字第一○八號，起訴案號：
台灣高雄地方法院檢察署八十四年度偵字第一○六四號），提起上訴，本院判決如左
：
    主  文
上訴駁回。
    理  由
按刑事訴訟法第三百七十七條規定，上訴於第三審法院，非以判決違背法令為理由，
不得為之。是提起第三審上訴，應以原判決違背法令為理由，係屬法定要件。如果上
訴理由狀並未依據卷內訴訟資料，具體指摘原判決不適用何種法則或如何適用不當，
或所指摘原判決違法情事，顯與法律規定得為第三審上訴理由之違法情形，不相適合
時，均應認其上訴為違背法律上之程式，予以駁回。本件原判決以檢察官公訴意旨略
稱：被告甲○○於民國八十年三月至四月間，得知黃惠美（另案判處罪刑）與吳福山
之妻吳李金蓮有債務糾紛，乃與陳述文（另案判處罪刑）及綽號「豬腳」者等人，基
於共同之犯意聯絡，向黃惠美表示其可代為討債；黃惠美即交予綽號「阿義」之被告
如第一審判決附表所列之支票，委託其代向吳李金蓮討債。被告取得該支票後，於八
十二年四月二十日凌晨，夥同陳述文及另一不詳姓名男子，至高雄市○○區○○街四
號吳福山住處，趁吳某返家之際，分持烏茲衝鋒槍及手槍予以抵住，脅迫其坐上被告
等人所駕駛自用小客車，加上手銬，非法剝奪其行動自由，將之押往同市鼓山區○○
○路四三七號後側空屋。並共同意圖為自己不法之所有，向吳福山出示其妻吳李金蓮
簽發之支票，脅迫吳某代為清償票款。吳福山心生畏懼，答應於同月二十三日十三時
許，在同市○○○路一六九八號先清償現金新台幣（下同）四百十八萬元，餘額一千
五百萬元則以每二十日簽發支票一紙清償，始獲釋返家。屆期吳福山因故未依承諾付
款，被告取款未果，遂以電話向吳某恫稱：「不要耍心機」，揚言三天後到同一地點
付款，被告與其同夥為達取款之目的，又於同月二十六日凌晨四時三十分許，持槍射
擊吳福山前揭住處大門，予以恫嚇，吳福山不得已，依命於當日將現款二百萬元及支
票共十五紙交與前來取款之孫敏雄（另案判處罪刑）。因認被告涉犯修正前槍彈藥
刀械管制條例第七條第四項、第十一條第三項，刑法第三百零二條第一項、第三百四
十六條第一項罪嫌。惟經審理結果，認為不能證明被告犯罪，因而撤銷第一審所為科
刑之判決，改判為無罪諭知。已詳敘其調查、取捨證據之結果及認應為無罪判決之心
證理由，就形式上觀察，原判決要無採證違背經驗法則、論理法則或理由不備之違背
法令之情形。原判決係以告訴人吳福山前就被告之口卡照片先後指認不一，迨調取劉
武化之口卡後，又指認劉某即係綽號「阿義」者無誤。嗣命其當庭指認被告時，亦否
認曾見過被告，參諸被告之口卡照片影本，與劉武化生前照片比對，二人之臉型確極
相似，吳福山因之亦稱先前指認被告之口卡係屬誤認等語，乃認吳福山先前就被告口
卡所為指認，不足為其犯罪之論據。核其就告訴人先後供述、指認，所為取捨、論斷
之理由，要無採證違法可指。且本件案發係在八十二年四月間，已時值春夏之交，以
南台灣高雄地區之氣候，縱未至酷暑，當亦無寒意可言，則該綽號「阿義」者於案發
時因穿著單薄，致其前胸、上臂之刺青隱約中為告訴人吳福山目睹，而留下印象，衡
情非無可能。是原判決依告訴人吳福山於另案審判中所供，認其於案發時既與該綽號
「阿義」者交談達三、四小時之久，對其胸前、上臂留有刺青之特徵應係印象深刻，
不致記錯，而被告經當庭勘驗，並無該特徵，乃為有利於彼之認定，亦無悖於情理。
檢察官上訴意旨就原判決理由已明白論斷之事項及採證職權之適法行使，專憑己見任
意指摘，徒為單純事實上爭辯，自不足據以辨認原判決已具備違背法令之形式。依前
揭說明，本件上訴顯屬違背法律上之程式，應予駁回。
據上論結，應依刑事訴訟法第三百九十五條前段，判決如主文。
中      華      民      國     九十     年     十一     月      八      日
                              最高法院刑事第五庭
                                  審判長法官  紀  俊  乾
                                        法官  黃  正  興
                                        法官  劉  介  民
                                        法官  陳  東  誥
                                        法官  張  春  福
      右正本證明與原本無異
                                              書  記  官
中      華      民      國     九十     年     十一     月     十二     日


司法院資訊處製作；財團法人民間司法改革基金會備份。
